臺灣苗栗地方法院刑事判決
                                      110年度訴字第163號
公  訴  人  臺灣苗栗地方檢察署檢察官
被      告  羅朝安




指定辯護人  李國源律師
上列被告因違反槍砲彈藥刀械管制條例案件，經檢察官提起公訴
（110 年度偵字第96號），本院判決如下：
    主    文
羅朝安犯非法持有空氣槍罪，處有期徒刑壹年捌月，併科罰金新
臺幣貳萬元，罰金如易服勞役，以新臺幣壹仟元折算壹日。扣案
之空氣槍壹支（槍枝管制編號為桃鑑0000000000號）沒收。
羅朝安被訴恐嚇取財罪部分，無罪。
    犯罪事實
一、羅朝安明知空氣槍屬槍砲彈藥刀械管制條例第4條第1項第1 
    款所列管之槍枝，非經中央主管機關之許可，不得持有之，
    竟基於非法持有空氣槍之犯意，於民國102年間某日，以不
    詳方式取得具有殺傷力之空氣槍1支（槍枝管制編號為桃鑑0
    000000000號）而持有之，並於109年11月間持至其工作之騰
    隆雅筑農莊（址設苗栗縣○○鄉○○○村○○00000號）放置。嗣經
    騰隆雅筑農莊負責人黎環銘於109 年12月10日在騰隆雅筑農
    莊員工休息室發現該空氣槍，遂報警處理，為警扣得空氣槍
    1支，而查悉上情。
二、案經苗栗縣警察局苗栗分局報告臺灣苗栗地方檢察署檢察官
    偵查起訴。
    理    由
壹、有罪部分：
一、證據能力部分：
  ㈠按被告以外之人於審判外之言詞或書面陳述，除法律有規定
    者外，不得作為證據，刑事訴訟法第159條第1項有明文規 
    定。查證人黎環銘、陳智信於警詢所為之陳述，屬被告羅朝
    安以外之人於審判外之言詞陳述，經被告及其辯護人於本院
    準備程序時主張不得作為證據（見本院卷第101頁），且核
    無得例外有證據能力之情形，是上開證人於警詢所為之陳述
    ，無證據能力。
　㈡按被告以外之人於審判外之陳述，經當事人於審判程序同意
    作為證據，法院審酌該言詞陳述或書面陳述作成時之情況，
    認為適當者，亦得為證據；當事人、代理人或辯護人於法院
    調查證據時，知有上開刑事訴訟法第159條第1項不得為證據
    之情形，而未於言詞辯論終結前聲明異議者，視為同意作為
    證據，刑事訴訟法第159條之5定有明文。查本案以下所引各
    項對被告以外之人於審判外之陳述，除上開說明外，迄言詞
    辯論終結前未聲明異議，本院審酌該等陳述並無證明力顯然
    過低之情事，依各該陳述作成時之狀況，並無不適當或顯不
    可信之情形，且與待證事實具有關聯性，認為以之作為證據
    應屬適當，均有證據能力。
　㈢按現行刑事訴訟法關於「鑑定」之規定，除選任自然人充當
    鑑定人外，另設有囑託機關鑑定制度。依同法第198 條、第
    208 條之規定，不論鑑定人或鑑定機關、團體，固均應由法
    院、審判長、受命法官或檢察官視具體個案之需要而為選任
    、囑託，並依第206 條之規定，提出言詞或書面報告，始符
    合同法第159 條第1 項所定得作為證據之「法律有規定」之
    情形。否則所為之鑑定，仍屬傳聞證據。然於司法警察機關
    調查中之案件，為因應實務上，或因量大、或有急迫之現實
    需求，併例行性當然有鑑定之必要者，例如毒品之種類與成
    分、尿液之毒品反應，或者槍彈有無殺傷力等鑑定，基於檢
    察一體原則，得由該管檢察長對於轄區內之案件，以事前概
    括選任鑑定人或囑託鑑定機關、團體之方式，俾便轄區內之
    司法警察官、司法警察對於調查中之此類案件，得即時送請
    先前已選任之鑑定人或囑託之鑑定機關、團體實施鑑定，以
    求時效（法務部92年9 月1 日法檢字第0920035083號函參照
    ，刊載於法務部公報第312 期）。此種由檢察機關概括選任
    鑑定人或概括囑託鑑定機關、團體，再轉知司法警察官、司
    法警察於調查犯罪時參考辦理之作為，法無明文禁止，係為
    因應現行刑事訴訟法增訂傳聞法則及其例外規定之實務運作
    而為，故上開由司法警察官、司法警察依檢察官所概括選任
    之鑑定人或囑託鑑定機關、團體所為之鑑定結果，與檢察官
    選任或囑託為鑑定者，性質上並無差異，同具有證據能力。
    查卷附桃園市政府警察局109年12月29日桃警鑑字第1090092
    990號槍彈鑑定書，係由承辦本案之苗栗縣警察局苗栗分局
    依檢察機關概括授權送請鑑定後，由鑑定機關出具之書面鑑
    定報告，本院並審酌該鑑定機關基於其專業職能及經驗所為
    之鑑驗，做成書面紀錄，其憑信性已具相當之擔保，且鑑定
    過程亦核無何違法或不當之情事，揆諸前開說明，屬前揭「
    法律規定」得為證據者，自均具有證據能力。
  ㈣關於非供述證據之物證，或以科學、機械之方式，對於當時
    狀況所為忠實且正確之記錄，性質上並非供述證據，均應無
    傳聞法則規定之適用；如該非供述證據非出於違法取得，並
    已依法踐行調查程序，即不能謂無證據能力（最高法院97年
    度台上字第1401號、97年度台上字第6153號、97年度台上字
    第3854號判決要旨參照）。本案判決以下引用之非供述證據
    ，固無刑事訴訟法第159 條第1 項規定傳聞法則之適用，然
    經本院於審理時依法踐行調查證據程序，與本案待證事實具
    有自然之關聯性，且無證據證明係公務員違法取得之物，依
    法自得作為證據。
二、認定犯罪事實之證據及理由：
  ㈠上開犯罪事實，業據被告於本院審理時坦承在卷（見本院卷
    第407頁、第423頁），並有監視器錄影畫面截圖（他卷第63
    頁至第75頁）、苗栗縣警察局槍枝初步檢視報告表（他卷第
    77頁至第78頁）、苗栗縣警察局空氣槍動能初篩報告表（他
    卷第79頁至第81頁、第83頁至第85頁）、槍枝初步檢視照片
    （他卷第87頁至第99頁）存卷可參，亦有扣案之空氣槍1支
    可證。而扣案之空氣槍1支經送桃園市政府警察局以「檢視
    法、性能檢驗法、動能測試法」鑑驗，認：「送鑑空氣槍1 
    支（槍枝管制編號桃鑑0000000000)，認係非制式空氣槍，
    以小型二氧化碳高壓鋼瓶作為發射動力，經以金屬彈丸測試
    3次，其中彈丸（直徑約5.99mm、質量約0.882g)最大發射速
    度為153.2 公尺/秒 ，計算其動能為10.35焦耳，換算其單 
    位面積動能為36.72焦耳/平方公分」乙情，有桃園市政府警
    察局109年12月29日桃警鑑字第1090092990號槍彈鑑定書在
    卷可憑（見偵卷第169頁至第174頁）。參以司法院秘書長81
    年6月11日秘台廳（二）字第06985 號函釋示，認定槍砲彈
    藥刀械管制條例之槍枝殺傷力標準，係以在最具威力的適當
    距離，以彈丸可穿入人體皮肉層之動能為基準；又所謂殺傷
    力之相關數據：一、依日本科學警察研究所之研究結果，彈
    丸單位面積動能達20焦耳/ 平方公分，則足以穿入人體皮肉
    層；二、依刑事警察局對活豬作射擊測試結果，彈丸單位面
    積動能達24焦耳/ 平方公分，則足以穿入豬隻皮肉層等情，
    已據前揭鑑定書說明綦詳，而本案扣案之上開空氣槍，經試
    射結果換算單位面積動能為36.72焦耳/ 平方公分，已逾前
    述基準，顯見上開空氣長槍具有殺傷力無誤。
  ㈡綜上，被告之自白核與事實相符，本案事證明確，被告上開
    犯行，堪以認定，應依法論科。
三、論罪科刑：
  ㈠核被告所為，係犯槍砲彈藥刀械管制條例第8 條第4 項之非
    法持有空氣槍罪。
　㈡公訴意旨認被告所為係犯同條例第8條第1項、第5項之販賣空
    氣槍未遂罪，尚有未洽（詳後述），惟起訴之犯罪事實，與
    本院認定之基本社會事實相同，且經本院於審理時告知被告
    此部分涉犯之罪名（見本院卷第407頁、第423頁），已保障
    其防禦權，爰依法變更起訴法條。
　㈢被告自102年間起至109年12月10日查獲時止，持有上開空氣
    槍之行為，為繼續犯。
　㈣檢察官未就被告構成累犯之前階段事實及應加重其刑之後階
    段事項主張並具體指出證明方法，本院就此部分加重事由是
    否構成，爰不予認定（最高法院刑事大法庭110年度台上大
    字第5660號裁定意旨參照）。
　㈤按犯槍砲彈藥刀械管制條例第8 條第1 項、第2 項或第4 項
    有關空氣槍之罪，其情節輕微者，得減輕其刑，同條例第8
    條第6項定有明文。查被告為警查獲持有上開空氣槍後，坦
    承犯行，復無證據證明被告持有上開空氣槍期間，有供作其
    他不法用途，與擁槍自重者尚有所不同，足徵其所犯上開持
    有空氣槍罪之情節尚屬輕微，爰依槍砲彈藥刀械管制條例第
    8 條第6項之規定，減輕其刑。
  ㈤爰審酌邇來國內各類具殺傷力之槍枝氾濫，成為社會治安隱
    憂，造成守法大眾人心不安，被告非法持有上開空氣槍之行
    為，實已影響社會秩序之維護，侵害社會大眾安寧之權益，
    所為實有不該；惟念被告犯後坦承犯行，無證據證明有持槍
　　供作不法用途，持有槍枝之數量及期間；兼衡其素行（參臺
    灣高等法院被告前案紀錄表）、本案犯罪動機、目的、手段
    、所生危害及查獲過程；暨被告自述之智識程度、生活經濟
    狀況（見本院卷第420頁），量處如主文第1項所示之刑，並
    就併科罰金部分諭知易服勞役之折算標準，以期相當。
四、沒收：
　　扣案之空氣槍1支，具有殺傷力，已如前述，屬違禁物，應
    依刑法第38條第1項之規定，宣告沒收。
貳、不另為無罪諭知部分：
一、公訴意旨略以：被告羅朝安明知槍砲彈藥刀械管制條例第4
    條第1項第1款所列管之槍枝，依同條例第5條之規定，非經
    主管機關許可，不得非法持有、販賣，竟意圖販賣，於109
    年11月21日上午9時許，在苗栗縣○○鄉○○○村○○00000號之騰
    隆雅筑農莊內，以15萬元之價格，向黎環銘展示空氣槍1支
    （槍枝管制編號為桃鑑0000000000號）並兜售，惟黎環銘無
    購買意願，羅朝安始作罷，並將該空氣槍放置於騰隆雅筑農
    莊之員工休息室。因認被告涉犯槍砲彈藥刀械管制條例第8
    條第5項、第1項之販賣具殺傷力之空氣槍未遂罪嫌。
二、公訴人認被告涉犯販賣具殺傷力之空氣槍未遂罪嫌，係以被
    告之供述、證人黎環銘之證述、苗栗縣警察局苗栗分局鯉魚
    派出所扣押筆錄、扣押物品目錄表、監視器檔案暨截圖畫面
    、苗栗縣警察局槍枝初步檢視報告表、槍枝照片、桃園市政
    府警察局109年12月29日桃警鑑字第1090092990號槍彈鑑定
    書、扣案之空氣槍1支等為其依據。
三、訊據被告堅詞否認有販賣空氣槍之犯行，辯稱：那支空氣槍
    是我買來驅趕麻雀用的，後來到黎環銘的騰龍雅築農莊工作
    ，我就帶著去，我沒有要賣給黎環銘，他也不可能拿2萬元
    給我，他沒有錢，還要跟我借錢等語。
四、經查：
　㈠證人黎環銘於警詢證稱：被告曾於109年10月25日晚上9時許
    ，到騰龍雅築農莊觀景台內，展示空氣槍1支給我看，他朝
    無人的地方擊發。後來再於109年11月21日早上9時許，在騰
    龍雅築農莊，說要把空氣槍以15萬元賣給我，我說我沒那麼
    多錢，也不需要空氣槍，所以我給他2萬元打發他。他後來
    就把空氣槍帶走，放在員工休息室內等語（見他卷第21頁至
    第24頁、第25頁至第26頁）；於偵訊證稱：109年10月25日
    ，被告有把空氣槍拿到騰龍雅築農莊，對外射擊展示威力，
    我沒有理他，我吃我的東西，也沒問他什麼。同年11月21日
    ，在騰龍雅築農莊的庭院，他跟我說要把空氣槍賣我15萬元
    ，我跟他說我不需要槍，並用2萬元打發他等語（見偵卷第1
    85頁至第187頁）；於本院審理時證稱：我跟王勝隆於107年
    承租騰龍雅築農莊賣咖啡，每月租金8000元，一個月大概2
    萬元收入，109年8、9月間休息，10月我跟朋友借了30萬元
    整地，並僱請被告、陳智信、被告的太太工作，薪水都是約
    1天2000至3000元。被告於109年11月21日，跟我說他缺錢，
    要以15萬元出售空氣槍1支給我，我說我不需要，後來我怕
    惹麻煩，畢竟他在我這邊工作，想說息事寧人，所以當場給
    他2萬元打發他，叫他不要再吵了等語（見本院卷第177頁至
    第249頁）。
  ㈡查本件扣案之空氣槍1支，係被告離開騰龍雅築農莊後，放置
    在員工休息室，經證人黎環銘、陳智信要整理員工休息室室
    時發現，始由證人黎環銘攜至警局報案等情，經證人黎環銘
    、陳智信證述在案（見本院卷第184頁至第185頁、第270頁
    至第271頁），可知扣案之空氣槍1支，最終係留在證人黎環
    銘之員工休息室中，則該把空氣槍之歸屬為何，對於證人黎
    環銘而言，自屬有利害關係；又販賣空氣槍罪，依槍砲彈藥
    刀械管制條例第8條第1項之規定，屬「無期徒刑或5年以上
    有期徒刑，併科1000萬元以下罰金」之重罪，故對於證人黎
    環銘之證詞之證明力，自應詳細檢視，先予說明。
  ㈢證人黎環銘於警詢僅有提出109年10月25日晚上9時1分許在騰
    龍雅築農莊觀景台之監視器畫面，而無法提出其指述之109
    年11月21日經被告兜售空氣槍該日之監視器畫面，是其指述
    被告販賣空氣槍1支之部分，並無相關佐證資料。再觀之卷
    附109年10月25日晚上9時1分許之監視器畫面截圖（見偵卷
    第93頁至第94頁），可見證人黎環銘斯時係坐在觀景台木桌
    處吃東西，被告持槍進到觀景台內，且往證人黎環銘處靠近
    ，證人黎環銘並無異樣，當被告持槍對外試射時，證人黎環
    銘未起身，僅抬頭觀看，並繼續食用自己的食物等情，是自
    監視器畫面觀察，證人黎環銘對於被告持有空氣槍乙事，似
    乎無訝異之感。再細繹證人黎環銘前揭證述，被告倘若有向
    黎環銘兜售該空氣槍，黎環銘如無意購買，為何會交付2萬
    元現金予被告？考量證人黎環銘係被告之雇主，且一日僅付
    2000元至3000元之薪資予被告，其有經營咖啡廳時，一個月
    租金8000元，咖啡廳收入2萬元左右，僅因被告口頭兜售空
    氣槍，即交付現金2萬元，實與常情未合；況且，被告於109
    年11月21日之後，仍持續僱請被告整地，並無欲與被告劃清
    界線之意，倘依證人黎環銘所述其想息事寧人，何不直接不
    再僱請被告繼續在騰龍雅築農莊整地？故證人黎環銘所證述
    被告販賣空氣槍未遂之情節，是否全然為真，容有疑問。
  ㈣此外，檢察官復無提出其他證據以資佐證證人黎環銘之證述
    ，實難以證人黎環銘之單一指述而建構被告有販賣空氣槍未
    遂之犯行。
五、綜上所述，依檢察官所提出之證據，尚不足以證明起訴書所
    載被告有販賣空氣槍未遂之犯行，然此部分如構成犯罪，與
    本院前揭認定被告有罪之部分，有實質上一罪之關係，爰不
    另為無罪之諭知。
參、無罪部分：
一、公訴意旨略以：被告羅朝安與真實姓名、年籍不詳、綽號「
    后里阿嘎」、「福仔」、「阿財」之成年男子3名，共同意
    圖為其等不法所有，基於恐嚇取財之犯意聯絡，於109年12
    月14日上午8時29分，由「福仔」駕駛車牌號碼000-0000號
    自用小客車搭載被告，前往騰隆雅筑農莊，並一同進入該農
    莊內，由被告向黎環銘恫嚇：「需支付新臺幣（下同）50萬
    元遮口費，不然就拿錄得之影片到環保局檢舉該農莊內有亂
    倒廢棄物的行為」等語，另由「后里阿嘎」向黎環銘恫嚇：
    「我明天會來開槍」、「說不定等一下就來了」等語，令黎
    環銘因此心生畏懼，然仍無力支付「遮口費」而未遂。因認
    被告涉犯刑法第346條第3項、第1項之恐嚇取財未遂罪嫌等
    語。
二、犯罪事實應依證據認定之，無證據不得認定犯罪事實；不能
    證明被告犯罪者，應諭知無罪之判決，刑事訴訟法第154 條
    第2 項、第301 條第1 項分別定有明文。此所謂認定犯罪事
    實之證據，無論其為直接或間接證據，均須達於通常一般人
    均不致有所懷疑，而得確信其為真實之程度，始得據為有罪
    之認定。又刑事訴訟法第161 條第1 項規定，檢察官就被告
    犯罪事實應負舉證責任，並指出證明方法。因此，檢察官對
    於起訴之犯罪事實，應負提出證據及說服之實質舉證責任。
    倘其所提出之證據，不足為被告有罪之積極證明，或其指出
    證明之方法，無從說服法院以形成被告有罪之心證，基於無
    罪推定原則，自應為被告無罪判決之諭知。另告訴人為被告
    以外之人，本質上屬於證人，然告訴人與一般證人不同，其
    與被告常處於相反之立場，其陳述之目的，在使被告受刑事
    訴追處罰，證明力自較一般無利害關係之證人陳述薄弱。故
    告訴人縱立於證人地位而為指證及陳述，且其指證、陳述無
    瑕疵，亦不得作為有罪判決之唯一依據，仍應調查其他證據
    以察是否與事實相符，亦即仍須有補強證據以擔保其指證、
    陳述之真實性，而為通常一般人不致有所懷疑者，始得採為
    論罪科刑之依據。
三、公訴意旨認被告涉犯上述恐嚇取財未遂罪嫌，係以證人即告
    訴人黎環銘之證述、證人陳智信之證述、監視器畫面截圖等
    為其主要論據。
四、訊據被告固坦承有於上開時間，與綽號「后里阿嘎」、「福
    仔」、「阿財」一起至騰龍雅築農莊等情，然否認有恐嚇取
    財未遂行為，辯稱：當時我是約「后里阿嘎」一起到騰龍雅
    築農莊要找王勝隆，因為我跟我太太在騰龍雅築農莊工作時
    ，王勝隆調戲我太太，我要去找王勝隆理論，結果到那邊以
    後，「后里阿嘎」先進去觀景台內跟王勝隆談，我在觀景台
    外面等，過程中王勝隆走出觀景台要泡茶，還毆打我，黎環
    銘、陳智信都有打我等語。
五、經查：
  ㈠證人黎環銘、陳智信、王勝隆之證述，容有疑慮，尚難令本
    院採信為真，理由如下：
　1.就上述證人證述，分列如下：
　⑴證人黎環銘於警詢證稱：被告與3名朋友，於109年12月14日
    上午8時30分許，到騰龍雅築農莊，威脅我要拿出50萬元現
    金，不然要讓我的工地做不下去，他於109年10月底有叫一
    台砂石車裝載廢棄物，到我的工地傾倒，並將過程錄影，他
    也以該影片威脅我要拿50萬元當遮口費，不然將影片送到環
    保局舉發，我說我沒錢，他們就離開了，走到門口時，「后
    里阿嘎」回頭說「待會我會回來開槍」，讓我心生恐懼等語
    （見他卷第27頁至第31頁）；於偵訊證稱：騰龍雅築農莊是
    我跟王勝隆承租來做咖啡廳的，被告於109年12月14日上午8
    時30分，帶了「后里阿嘎」及2名友人，進到騰龍雅築農莊
    景觀台跟我、王勝隆講話，他把之前他帶人偷跑到騰龍雅築
    農莊內偷倒垃圾的過程拍成影片，然後用該影片恐嚇我稱「
    如果我不給他50萬元，要向環保單位檢舉」，「后里阿嘎」
    還說「我明天會來開槍」、「說不定等一下就來了」，我跟
    王勝隆不理他，我們沒有那麼多錢給他，後來我就打電話報
    警等語（見偵卷第185頁至第187頁）；於本院審理時證稱：
    被告之前有叫人倒一卡車的垃圾到騰龍雅築農莊，並將過程
    錄影，他於109年12月14日早上帶「后里阿嘎」及2名友人到
    騰龍雅築農莊，在門口時，剛好王勝隆也到騰龍雅築農莊，
    我不知道王勝隆要來，後來王勝隆就跟他們一起進來，被告
    及其友人先跟王勝隆進去景觀台，我後來才進去景觀台，我
    不知道他們前面在談什麼，後來我到場，被告就對我恐嚇，
    拿他錄的影片用手機播放給我看，要我給他50萬元，不然要
    跟環保單位檢舉，當時王勝隆、陳智信都在場，他跟我要50
    萬元，王勝隆叫我不要理他。後來被告跟「后里阿嘎」等人
    要離開時，「后里阿嘎」回頭說「我明天會來開槍，說不定
    等一下就來」。前開過程中，我沒看到王勝隆打被告，我也
    沒聽過被告的太太跟王勝隆間有往來或過節等語（見本院卷
    第177頁至第249頁）。
  ⑵證人陳智信於警詢證稱：109年12月14日上午8時30分許，被
    告有帶3名友人到騰龍雅築農莊，跟黎環銘到旁邊談話，談
    話內容我大約聽到被告向黎環銘說「這件事你是要30萬元還
    是50萬元解決」，之後我就去工作了。後來被告和其友人要
    離開時，其中一名友人「后里阿嘎」說「明天我就來開槍了
    ，也可能待會我就來」等語（見他卷第33頁至第35頁）；於
    偵訊證稱：109年12月14日上午8時30分許，我當時在騰龍雅
    築農莊門口，被告帶了3位友人到門口，當時黎環銘、王勝
    隆都在門口，後來被告、3位友人、黎環銘就進去觀景台，
    王勝隆我不知道他在哪，我就在觀景台外種樹，離觀景台約
    10公尺，我聽到被告和3位友人在景觀台內大聲說「這件事
    你是要30萬還是50萬元解決」，大概再過10分鐘，被告和友
    人就很不開心離開，「后里阿嘎」還很大聲說「不一定我明
    天就來開槍」等語（見偵卷第181頁至第182頁）；於本院審
    理時證稱：我於109年11月左右，到黎環銘的騰龍雅築農莊
    幫忙種樹，一天大概1000多元，王勝隆是地主，黎環銘也有
    僱請被告幫忙整地。12月14日早上，我在騰龍雅築農莊門口
    ，看到被告帶一些人到門口，當時王勝隆也到門口，被告和
    友人、王勝隆就一起走進去裡面，我沒有跟著進去，後來我
    看到被告、王勝隆、黎環銘，以及被告帶去的友人，在觀景
    台內扭打，我才趕緊跑過去拉開他們，拉開他們以後，我有
    聽到「看是要30萬還是50萬解決」，我不知道誰說的，拉開
    他們以後，我就離開觀景台，到外面做我的工作。後來被告
    跟朋友要離開時，「后里阿嘎」回頭喊「我明天來開槍，說
    不定等一下就來」。我在那邊工作期間，我不知道該處有被
    偷倒垃圾，我跟被告也沒什麼交集，被告不會跟我聊天，我
    不知道被告太太或地主間有什麼事情，我只有聽黎環銘說被
    告有跟他太太吵架等語（見本院卷第250頁至第273頁）。
  ⑶證人王勝隆於本院審理證稱：我於107年出租騰龍雅築農莊給
    黎環銘經營，我偶爾會過去看一下，也會跟黎環銘他們泡茶
    、吃飯。109年12月14日上午8時29分，我有去騰龍雅築農莊
    ，當時我要離開了，在門口我遇到被告帶朋友過來，他們說
    有垃圾問題，我就跟他們一起再走去觀景台，想知道發生什
    麼事，被告就說黎環銘他們有偷倒垃圾，過程有錄影，要黎
    環銘拿50萬元出來把錄影帶買回去，被告用LINE傳他錄的影
    片給我、黎環銘，影片內容是有一台卡車把一堆像是爛布、
    布料的東西倒到土地上，影片中看不清楚卡車司機，也看不
    清楚黎環銘，黎環銘在現場直接拒絕把錢給被告，我也有勸
    黎環銘叫他去報警，在觀景台講話時，都在談影片的事情，
    沒提到被告老婆的事情，也沒有發生扭打，只是我拿水要泡
    茶時有不小心推擠到被告，但也沒發生什麼事。後來被告他
    們要離開時，「后里阿嘎」還對黎環銘說「我明天會來開槍
    ，說不定等一下就來了」。我跟被告老婆完全沒有關係，也
    沒有任何謠言，被告還有自己來跟我道歉說他誤會我跟他老
    婆有曖昧，但後來被告說他弄錯，他還傳簡訊跟我道歉。黎
    環銘整地期間，我沒看過有任何垃圾被倒在土地，我有去我
    都有看土地。上開被告傳的道歉簡訊、倒垃圾影片，我都刪
    掉了等語（見本院卷第353頁至第396頁）。
  2.互核上開3位證人之證述，關於109年12月14日早上被告與「
    后里阿嘎」等友人至騰龍雅築農莊乙節，在觀景台內有無發
    生扭打？被告有無質問王勝隆關於被告配偶之事？上開證人
    之證述均有不一，倘證人黎環銘、陳智信、王勝隆當日均有
    在觀景台內，為何證述歧異，其等證述互有齟齬，是否本案
    另有隱情，實非無疑；而在針對證人王勝隆與被告配偶間有
    無何糾紛乙情詰問時，證人王勝隆前揭證述毫無糾紛、謠言
    ，且被告還向大家道歉等情節，然倘無發生任何事情，被告
    豈有道歉之理，此部分證述顯與常情有違。又證人黎環銘於
    本院審理作證時，經被告質問以「109年12月14日那一天，
    我是不是到騰龍雅築農莊去找王勝隆，討論王勝隆跟我老婆
    的事情」，證人黎環銘答稱：「你去是有這樣講說，要問他
    老婆在哪裡，可是你就我要50萬，垃圾那個問題」（見本院
    卷第189頁），顯然證人黎環銘關於被告究竟有無因配偶之
    事與證人王勝隆爭執乙節，證詞前後矛盾。上開證人就被告
    究竟係為何事於上開時間至騰龍雅築農莊，找的對象是證人
    黎環銘或王勝隆等情節，閃爍其詞，其等證詞之可信性，自
    屬有疑，則被告所辯，即難認全屬無稽。
  3.再者，上開證人黎環銘、王勝隆、陳智信均一致證稱有聽到
    被告恫嚇黎環銘要拿出50萬元等詞，證人黎環銘、王勝隆則
    均證稱被告有拿偷倒東西之影片，該影片有錄到一台卡車在
    倒東西，沒有拍到人等語，然關於該車傾倒之物品，證人王
    勝隆證稱：被告倒一些爛爛的布料，沒有垃圾，倒完沒多久
    ，黎環銘就打電話給我要我去看等語（見本院卷第389頁至
    第390頁），既然上開廢布並非證人黎環銘傾倒，所傾倒之
    物品亦非廢棄物清理法所指之廢棄物，此等言詞何以對證人
    黎環銘構成威脅？倘被告確有指示卡車至該處傾倒違法物品
    ，證人黎環銘在騰龍雅築農莊裝有監視器，為何不保留該日
    監視器畫面或直接報警，即可證明該台傾倒違法物品之卡車
    並非依證人黎環銘指示傾倒？然證人黎環銘捨此不為，反而
    繼續讓被告在該處工作，此舉實與經驗法則相違。況且，依
    證人王勝隆之證詞，被告既然有將影片以LINE傳送給王勝隆
    、黎環銘，何以此關鍵證據，未據證人黎環銘提及或提出予
    檢警？證人王勝隆又為何在案發後故意刪除？以上種種均與
    常情有違。
　4.復觀證人陳智信前開證述，關於其係在何處聽到有人說「這
    件事看是要30萬還是50萬元解決」，先稱是在觀景台外10公
    尺處聽到，後又改稱係在觀景台內拉開扭打之人群時聽到，
    其前後證述，顯有不一。又證人陳智信曾於109年12月5日下
    午2時21分傳送「小羅，雖然我來這裡與你們夫妻認識雖沒
    多久，但也覺得大家之間相處也都不錯，我才想說跟你說一
    下，有些事情真的要清清楚楚實實在在才去認定一些事情而
    非用一些疑心或猜忌，相信你自己也知道董事長對大家也都
    很照顧也都一直想著用他一些關係和事業發展想讓大家都能
    安居樂業，那天你們夫妻吵架我們也是只能相勸，希望你真
    的能好好相清楚到底是怎麼了，我也能跟你說真的你老婆在
    這裡我們大家都非常的了解男女份際就怕如此誤會，也知道
    你會壹拾這樣想，但還是想跟你說你們夫妻好好講清楚，好
    好的溝通，不要因此而牽連著更大誤會與事端，希望大家都
    能平心靜氣，就事論事」，有被告提出與證人陳智信間之LI
    NE截圖存卷可查（見本院卷第433頁），足見證人陳智信前
    揭證稱跟被告及其太太沒有交集、不會聊天、不知道地主與
    被告太太間有何事等詞，均有避重就輕之嫌。再考量證人陳
    智信受僱於證人黎環銘，證人王勝隆又是地主，其證詞即非
    無維護證人黎環銘、王勝隆之可能。
　5.綜合上情，證人黎環銘、陳智信、王勝隆之證詞，非無瑕疵
    可指，且證人黎環銘、陳智信之證詞亦有可能因顧慮證人王
    勝隆係地主而有避重就輕之疑慮，故難以上開證人之證詞據
    為不利被告之認定。
  ㈡至被告及證人黎環銘、陳智信、王勝隆均一致稱係「后里阿
    嘎」在要離開騰龍雅築農莊之際，獨自回頭向證人黎環銘說
    「我明天會來開槍」、「說不定等一下就來了」等語，則此
    部分是否在被告起初邀約「后里阿嘎」至騰龍雅築農莊談事
    情之範圍內，或是「后里阿嘎」另行起意之恐嚇行為，容有
    疑問，檢警亦無從查明「后里阿嘎」係何人而供本院調查，
    是此部分犯行即難遽認被告與「后里阿嘎」間有犯意聯絡、
    行為分擔。
六、綜上所述，依卷內現存之證據資料，尚無法使本院就被告確
    有於上開時間、地點對證人黎環銘為恐嚇取財未遂之犯行之
    心證，達超越合理懷疑之程度，依照前揭說明，即不得為不
    利於被告之認定，應諭知被告此部分犯行為無罪。　　
據上論斷，應依刑事訴訟法第299 條第1 項前段、第301條第1項
前段、第300條，槍砲彈藥刀械管制條例第8條第4項、第6項，刑
法第11條前段、第42條第3項前段、第38條第1項，判決如主文。
本案經檢察官林宜賢提起公訴，檢察官黃智勇到庭執行職務。
中　　華　　民　　國　　111 　年　　5 　　月　　19　　日
                  刑事第二庭  審判長法  官   林卉聆
                                    法  官   林信宇
                                    法　官   陳雅菡
　　　　　　　　　　　　　　　　　　
以上正本證明與原本無異。　　　　　　　　　　　　　　　　如不服本判決應於收受判決後20日內向本院提出上訴書狀，並應敘述具體理由。其未敘述上訴理由者，應於上訴期間屆滿後20日內向本院補提理由書(均須按他造當事人之人數附繕本)「切勿逕送上級法院」。告訴人或被害人如對本判決不服者，應具備理由請求檢察官上訴，其上訴期間之計算係以檢察官收受判決正本之日期為準。　　　　　　　　　　　　　　　　　　　　　　　　　　　　　　　　　　　　        書記官　　張佑慈　　
中　　華　　民　　國　　111 　年　　5 　　月　　19　　日
附錄本案論罪科刑法條：
槍砲彈藥刀械管制條例第8條
未經許可，製造、販賣或運輸制式或非制式鋼筆槍、瓦斯槍、麻
醉槍、獵槍、空氣槍或第4條第1項第1款所定其他可發射金屬或
子彈具有殺傷力之各式槍砲者，處無期徒刑或5年以上有期徒刑
，併科新臺幣1千萬元以下罰金。
未經許可，轉讓、出租或出借前項所列槍砲者，處5年以上有期
徒刑，併科新臺幣1千萬元以下罰金。
意圖供自己或他人犯罪之用，而犯前二項之罪者，處無期徒刑或
7年以上有期徒刑，併科新臺幣1千萬元以下罰金。
未經許可，持有、寄藏或意圖販賣而陳列第1項所列槍砲者，處3
年以上10年以下有期徒刑，併科新臺幣7百萬元以下罰金。
第1項至第3項之未遂犯罰之。
犯第1項、第2項或第4項有關空氣槍之罪，其情節輕微者，得減
輕其刑。